臺灣屏東地方法院民事判決　九十二年度訴字第三二二號
　　原　　　告　戊○○
　　訴訟代理人　己○○律師
　　被　　　告　丁○○
　　訴訟代理人　甲○○
　　被　　　告　丙○○
　　　　　　　　乙○○
右當事人間分割共有物事件，本院於民國九十三年三月二日言詞辯論終結，判決如左
：
    主      文
兩造共有坐落屏東縣萬丹鄉○○段二二四二地號，地目：建，面積一一九四平方公尺
土地依下列方法分割：如附圖（甲）所示代號Ａ部分面積三六０平方公尺分歸被告乙○○所有；編號Ｂ部分面積七八平方公尺、Ｃ部分面積二六０平方公尺分歸原告所有
；編號Ｄ部分面積二四八平方公尺分歸被告丁○○所有；編號Ｅ部分面積二四八平方
公尺分歸被告丙○○所有。
訴訟費用由被告乙○○負擔八千分之一三四七，被告丁○○、丙○○各負擔八千分之
一六六三，餘由原告負擔。
    事實及理由
一、原告主張：坐落屏東縣萬丹鄉○○段二二四二地號，地目：建，面積一一九四平
    方公尺土地為兩造共有，各人應有部分比例為：原告八千分之三三二七、被告乙○○八千分之一三四七、被告丁○○、丙○○各八千分之一六六三。兩造間就系
    爭土地並無不分割之約定，復無法達成分割協議，且系爭土地亦非不能分割，爰
    依民法第八百二十三條第一項規定訴請裁判分割，分割方法如附圖（甲）所示等
    語。聲明：求為判決如主文所示。
二、被告乙○○、丙○○均同意附圖（甲）所示分割方案。被告丁○○不同意原告主
    張之分割方案，請求按附圖（乙）方式分割，將Ｄ部分分歸被告丁○○所有，並
    將其中編號Ｂ、Ｃ部分間留出通道供坐落Ｄ部分現有廟宇前方通行使用。
三、按共有人得隨時請求分割共有物，但因物之使用目的不能分割或契約定有不可分
    割之期限者，不在此限；又共有物之分割，依共有人協議之方法行之，分割之方
    法不能協議者，法院得依任何共有人之聲請，以原物分配於各共有人，民法第八
    百二十三條第一項、第八百二十四條第一項第一款分別定有明文。查原告主張系
    爭土地為兩造共有，應有部分如前所述，有土地登記簿謄本在卷可稽，按其使用
    目的並非不能分割，而兩造間無不分割之約定及不能達成分割協議等情，為被告
    所不爭執，是依上開法條規定，原告請求分割系爭土地，洵屬有據，應予准許。
四、次按，共有物之分割，應由法院依民法第八百二十四條命為適當之分配，不受當
    事人主張之拘束，分割方法不能協議決定者，法院得因任何共有人之聲請，命為
    以原物分配於各共有人或變賣共有物，以價金分配於各共有人，民法第八百二十
    四條第二項定有明文。又分割共有物時，法院應參酌當事人之聲請，共有物之性
    質，經濟效用及全體共有人利益公平決之。經查，系爭土地西南面、東面分別面
    臨萬丹往下蚶、屏東之二條縣道，交通便利，如附圖（甲）Ａ部分現有被告乙○○使用之磚造二層樓房二幢、Ｂ部分為原告所有之鐵棚架，均直接面臨上開聯絡
    萬丹、下蚶之縣道；Ｃ部分東側面臨上開聯絡萬丹、屏東之縣道，為原告所有磚
    造三層樓房、西側近Ｄ部分處為原告所有一層瓦房；Ｄ部分北側有被告丁○○所
    有，以坐北朝南方向興建之廟宇「真武宮」，現以廟前廣場即Ｄ部分南側並經由
    部分同地段二二四三地號空地與聯絡萬丹、下坩之縣道相連；Ｅ部分靠北為被告
    丁○○所有屋齡約五十年略呈梯形一層磚造平房，後方與「真武宮」相連；靠南
    為被告丙○○所有屋齡約五十年一層磚造平房等情，業為兩造所陳明，並經本院
    會同屏東地政事務所地政人員履勘現場查明屬實，有勘驗筆錄（本院卷第五十頁
    、第五十一頁、第五十二頁、第五十三頁、第九十三頁、第九十四頁、第九十五
    頁）及複丈成果圖（本院卷第九十七頁、第一０二頁）在卷可稽，堪信為真實。
五、兩造除被告丁○○外，對以附圖（甲）所示之分配位置及比例分割均表同意。被
    告丁○○抗辯：伊現住房屋位於附圖（甲）所示Ｅ部分北側，請求將該部分連同
    坐落Ｄ部分北側廟宇及南側廟前廣場均分歸其所有，逾其應有部分願以金錢補償
    云云。然此為請求完全按照各人應有部分分割，不互相找補之兩造其他共有人所
    反對，又以被告丁○○就系爭土地所占應有部分，若分得其上開現住房屋及廟宇
    之基地後，已無剩餘土地可供分配保留廟前通道，苟依其請求略以附圖（乙）方
    案，並犧牲其他共有人權益，在Ｂ、Ｃ間即廟宇前方勉強留一小路，其分割結果
    除使被告丁○○所得土地並非方正，雖該屋齡約已五十年，價值極其有限之磚造
    一層平房坐落位置能分歸丁○○所有，但卻造成其他共有人分得之Ｃ、Ｅ部分土
    地均形成不規則而難以利用之形狀，且被告丁○○所有上開廟宇前方保存之小通
    道亦無法展現、發揮廟宇應有之風貌及功能，況爾後被告丁○○上開老舊平房果
    要改建，將受限於配合原本基地分得狹長不規則形狀而大幅減少其利用價值，是
    依各共有人之利益，考量土地現有使用狀況，包括被告丁○○上開廟宇及前方廣
    場之完整性、分割後各筆土地未來發展之經濟價值，上開附圖（甲）所示方案顯
    較被告丁○○以附圖（乙）為基礎所提出之方案為佳，被告丁○○提出之分割方
    案，顯難採取。應以前開原告及被告乙○○、丙○○所同意之方案為可採，爰依
    此判決如主文所示。
六、據上論斷，本件原告之訴為有理由，依民事訴訟法第七十八條、第八十條之一、
    第八十五條第一項但書，判決如主文。
中　　　華　　　民　　　國　　九十三　　年　　　三　　　月　　十　六　　日
                                    臺灣屏東地方法院民事第二庭
~B法　　　官　陳松檀
右正本證明與原本無異
如不服本判決，應於收受送達後二十日內向本院提出上訴書狀。
~B法院書記官　謝天祥
中　　　華　　　民　　　國　　九十三　　年　　　三　　　月　　十　六　　日
